臺灣高等法院高雄分院刑事判決　　　　 94年度上訴字第819號
上　訴　人
即　被　告　甲○○
選任辯護人　黃祖裕　律師
上列上訴人因貪污等案件，不服臺灣屏東地方法院92年度訴字第
762 號中華民國94年4 月6 日第一審判決（起訴案號：臺灣屏東
地方法院檢察署92年度偵字第716 號），提起上訴，本院判決如
下：
     主  文
原判決關於甲○○部分撤銷。
甲○○無罪。
     理  由
一、公訴意旨以：甲○○係屏東縣春日鄉公所財經課技士，負責
    該鄉公所發包工程之監工及驗收業務，為依據法令從事公務
    之人員，其於驗收該鄉公所於民國（下同）89年間發包予冠
    菖營造有限公司之「力里村公墓道路改善工程」及發包予鼎
    信營造公司之「春日鄉七佳排水及歸崇護欄工程」時，基於
    圖利該等承包商之概括犯意，明知上開工程均有不符當初設
    計圖之偷工減料情事，即前一工程依圖說紐澤西護欄高度應
    為0.8 米，實測高度僅0.73至0.76米，後一工程依圖說仿木
    欄高度應為1.2 米，實測高度則僅為1.02米，竟先後予以驗
    收通過，並連續將不實事項登載於各該工程之驗收紀錄報告
    表上，足生損害於春日鄉公所驗收管理之正確性，而分別圖
    利冠菖營造有限公司新台幣（下同）4,391 元7 角及鼎信營
    造公司2 萬6,635 元5 角，因認被告甲○○不無觸犯貪污治
    罪條例第6 條第1 項第4 款之圖利罪及刑法第213 條之業務
    登載不實罪嫌云云。
二、按犯罪事實應依證據認定之，無證據不得認定犯罪事實；又
    不能證明被告犯罪者，應諭知無罪之判決，刑事訴訟法第15
    4 條第2 項、第301 條第1 項定有明文。又認定不利於被告
    之事實，須依積極證據，苟積極證據不足為不利於被告事實
    之認定時，即應為有利於被告之認定，更不必有何有利之證
    據（最高法院30年上字第816 號判例參照）。又未受請求之
    事項予以判決，其判決當然違背法令，刑事訴訟法第379 條
    第12款定有明文。
三、公訴人認上訴人即被告甲○○（下稱被告）涉有上開犯行，
    係以上揭被告驗收之工程，經臺灣高等法院高雄分院檢察署
    派員會同法務部調查局高雄市調查處、屏東縣政府政風室、
    工務局、屏東縣春日鄉公所及承包商共同會勘，實測結果發
    現有前述偷工減料之情形，有現場會勘紀錄影本在卷可參，
    為其論據。惟訊據被告則堅決否認有上開犯行，辯稱：伊驗
    收時並未發現有承包商偷工減料之情形，冠菖營造有限公司
    承包之「力里村公墓道路改善工程」紐澤西護欄，依圖說僅
    設計40公尺，該包商係依圖說承作，但該商多作了13.5公尺
    ，所謂高度不夠之情形即在此13.5公尺部分，此部分不在設
    計範圍內，自無偷工減料之問題；至鼎信公司承包之「春日
    鄉七佳排水及歸崇護欄工程」中之仿木欄，圖說高度係1.2
    公尺，伊驗收時係從基礎量起，高度並無不足，但上開勘驗
    人員誤從地面測量，發現高度僅1.02公尺，遂認有偷工減料
    之情形，此係誤會云云。
四、經查，上開「力里村公墓道路改善工程」，依發包時之工程
    設計圖，紐澤西護欄原僅設計長度40公尺，而在此範圍內承
    包商承作之護欄高度與圖說並無不符，均為0.8 公尺（會勘
    紀錄為長度39.9米），有會勘紀錄附卷可稽；所不符者，乃
    為第2 段之13.5公尺長度部分，但此部分並不在發包範圍內
    ，毋論承包商為何會多施作13.5公尺之護欄，惟此部分既非
    本件工程原設計之範圍（見本工程工程計算表），其高度是
    否與原設計之40公尺護欄高度相符，即非所問，被告予以驗
    收通過，並記載於驗收紀錄表上，即無何圖利承包商及公文
    書登載不實之情事。至「春日鄉七佳排水及歸崇護欄工程」
    ，上開會勘人員勘驗時，雖量測仿木欄之高度為1.02米，而
    與圖說之高度應為1.2 米不符，然會勘時係自地面線測量仿
    木欄高度，未含基礎部分等情，業據證人即臺灣高等法院高
    雄分院檢察署檢察事務官李方偉於原審到庭證述在卷，雖其
    供稱：圖說之高度應係自地面線起算，否則如何驗收云云，
    惟查仿木欄之高度含主體及基礎部分，本件工程設計時，僅
    劃出高度1 米2 ，未分出主體及基礎，然護欄之高度包含基
    礎及主體二部分，一般基礎均約高20公分左右，業據證人即
    負責本件工程設計規劃之六興工程顧問有限公司負責人謝啟
    旺於原審到庭結證綦詳（見原審卷第88、89頁），是以上開
    會勘結果雖認仿木欄之高度有所不足，然依會勘結論似認仿
    木欄高度不同，造價亦有所不同，果如此，承包廠商豈有不
    將基礎部分高度列入設計高度之理，且工程驗收時，隱蔽部
    分本即由承包商負責以觀，會勘結論，應係對測量之基礎認
    知有差距所致，自亦難令被告等負何圖利包商及公文書登載
    不實罪責，是被告甲○○被訴涉犯上開罪責，尚屬不能證明
    。
五、再查，刑事訴訟法第267 條規定：「檢察官就犯罪事實一起
    訴，其效力及於全部」，係指已起訴之部分及未起訴部分均
    構成犯罪並有牽連關係（如連續犯或牽連犯）而言，若起訴
    之事實不構成犯罪，縱未起訴之部分構成犯罪，根本上既不
    生牽連關係，即無一部起訴效力及於全部可言，依刑事訴訟
    法第268 條之規定，法院即不得就未經起訴之其他事實予以
    審判。查檢察官起訴被告犯罪部分，尚屬無從證明被告犯罪
    ，已如前述；而檢察官於原審審前調查及審理時，均未就被
    告另有與起訴部分相牽連之犯罪事實為追加起訴之聲明。原
    審既認被告被訴上開「力里村公墓道路改善工程」及「春日
    鄉七佳排水及歸崇護欄工程」驗收部分犯罪不能證明，竟又
    就被告未被起訴之葉西珍（業經原審判刑確定）涉犯之「春
    日鄉七佳村環境設施改善工程」及「春日鄉七佳部落環境設
    施改善工程」部分，認被告與葉西珍有共犯之關係，依公務
    員登載不實罪予以論科，而就上開起訴部分，敘明不另為無
    罪之諭知，揆諸前開說明，自有違誤。被告上訴執此指摘原
    判決不當，非無理由，應由本院將原判決被告甲○○部分撤
    銷，諭知被告無罪。至被告是否與葉西珍共同犯公務員登載
    不實罪，應由檢察官斟酌辦理。
據上論斷，應依刑事訴訟法第369 條第1 項前段、第364 條、第
301 條第1 項，判決如主文。
本案經檢察官朱文彬到庭執行職務。
中　　華　　民　　國　　94　　年　　7 　　月　　19　　日
                  刑事第四庭    審判長法  官  蕭權閔
                                      法  官  李嘉興
                                      法  官  陳吉雄
以上正本證明與原本無異。
如不服本判決應於收受本判決後10日內向本院提出上訴書狀，其
未敘述上訴理由者，並得於提起上訴後10日內向本院補提理由書
狀（均須按他造當事人之人數附繕本）「切勿逕送上級法院」。
中　　華　　民　　國　　94　　年　　7 　　月　　20　　日
　　　　　　　　　　　　　　　　　　　書記官  梁美姿
                                                      k
